臺中高等行政法院判決　　　　　　　　　　　　　　　　九十三年度訴字第七六號
　　　　　　　　　　　　　　　.
　　原　　　告　甲○○
　　訴訟代理人　乙○○　會計師
　　　　　　　　黃明看　律師
　　　　　　　　黃清濱　律師
　　右　一　人　蕭慶鈴　律師
　　複　代理人
　　被　　　告　財政部臺灣省中區國稅局
　　代　表　人　丙○○
　　訴訟代理人　丁○○
　　　　　　　　戊○○
右當事人間因綜合所得稅事件，原告不服財政部中華民國九十二年十二月二十二日台
財訴字第○九二○○七一一三四號訴願決定，提起行政訴訟。本院判決如左︰
　　主  文
原告之訴駁回。
訴訟費用由原告負擔。
　　事  實
甲、事實概要：緣原告係彰化縣溪湖鎮光良牙醫診所負責人，於民國八十八年度辦理
    綜合所得稅結算申報，經被告核定執行業務所得新台幣（下同）八、一六三、四
    七九元，歸課綜合所得總額八、五一二、七三五元，補徵應納稅額二、一○三、
    二六一元。原告不服，申請復查結果，未獲變更，提起訴願，遞遭駁回，遂提起
    本件行政訴訟。
乙、兩造聲明：
一、原告聲明求為判決：訴願決定及原處分（復查決定）均撤銷。
二、被告聲明求為判決：原告之訴駁回。
丙、兩造之陳述：
壹、原告起訴及補充意旨略以：
一、按光良牙醫診所係由原告創辦，嗣後陸續邀集訴外人蔡敦葵、余守正、江鴻琛、
    黃朝雄、蕭江東、林世峰、羅宇偉、王俊凱、林政宏、江耀源等醫師（起訴狀漏
    載廖見賢）加入合夥執業，各醫師均具醫療專業資格及證照，並以專業勞務出資
    入夥，共同經營，分享利潤，訂有聯合執業合約書，並經彰化縣衛生局核發各醫
    師於光良牙醫診所執業之執業執照及彰化縣牙醫師公會登錄聯合執業之證明。是
    光良牙醫診所係合夥經營型態，非原告獨立經營。
二、原告及各合夥醫師於辦理綜合所得稅申報時，業依執行業務所得查核辦法第五條
    第一項前段規定檢送聯合執業合約，並按約定分配盈餘比例分配及計算各合夥人
    執行業務所得申報，被告自應依合夥契約約定之盈餘分配比例核定課徵各合夥醫
    師之執行業務所得，而非全數歸入原告之執行業務所得內核課所得稅。
三、依民法第六百六十七條之規定，合夥契約僅需二人以上互約出資以經營共同事業
    即屬成立，並不以訂立書面為要件而為要式契約，且出資得以勞務代之。如合夥
    人間未訂立書面契約，被告不得憑此認定非合夥，而依所得稅法第八十三條第一
    項之規定，仍應依其他查得資料核定原告所得額。又被告之「執行業務暨其他所
    得者聯合執業（合夥）之查核認定原則」第九點規定：「合夥之出資，應查明有
    無出資之事實．．．若合夥人無法提出上開確實有出資資料供核者，視為獨資經
    營，全部歸課負責人之所得。」此規定僅為行政規則，依大法官會議釋字第二一
    六、四○七號解釋意旨，法官不受其拘束。本件被告之訪談紀錄，廖見賢、王俊
    凱、江耀源及黃朝雄等四名醫師均有提及與原告合夥之事實，被告如認此訪談紀
    錄仍不足認定合夥事實，仍應查明其他蔡敦葵等七名醫師有無與原告合夥關係。
    又原告亦提出聯合執業與執行業務所得分配表為據，縱二者所載之分配比例有所
    不符，因盈餘分配方式係屬合夥人間自治事項，如有計算及分配錯誤，亦與合夥
    經營事實無關，而基於核實課稅原則，被告仍應以原告與其他合夥醫師實際分配
    正確比例作為課稅之依據，被告逕將八十八年度光良牙醫診所執行業務所得總額
    全數歸課為原告執行業務所得，亦有違改制前行政法院七十八年度判字第一一九
    五號判決意旨。
四、再者，光良牙醫診所八十七年度以前之歷年執行業務所得，均經被告按合夥經營
    方式分配及核課各合夥醫師執行業務所得，本於相同事實，應相同處理原則，被
    告卻前後年度作不同核課處分，認事用法顯有違誤。
五、依所得稅法第十一條第一項規定，光良牙醫診所聯合執業醫師，其所得自應分別
    歸課各聯合醫師之執行所得，如被告將本年度該診所之所得八、一六三、四七九
    元全數歸原告一人所得課稅，其他醫師已課徵之所得稅未予退還，亦造成重複課
    稅。
貳、被告答辯意旨略以：
一、本件原告八十八年度列報光良牙醫診所執行業務所得一、六四六、六四三元，初
    查依原告填報之函查申報表及中央健康保險局通報資料核定該診所收入總額二八
    、四七七、二六四元，減除必要費用二○、三一三、七八五元，核定執行業務所
    得八、一六三、四七九元，並無不合。
二、原告主張該診所為合夥執業，應按合夥契約書所載之盈餘分配比例歸課各醫師之
    執行業務所得云云，惟該診所八十八年度六度變更合夥人，且未於結算申報時依
    規定檢附合夥合約書，嗣經核對該診所之聯合執業合約書及執行業務所得分配表
    ，發現該診所分配予各醫師之所得與合約書所載之分配比例完全不符，如合約書
    上載明林世峰醫師、余守正醫師及申請人等三人前六個月之分配比例均為百分之
    十五，惟分配表上三人實際分配之金額與該合約書所載分配比例差異頗大，又其
    中三位醫師於十一月始加入合夥，卻分別於七月、八月及十月即開始有分配盈餘
    之情事，另原告提示之執行業務所得實領表與分配表，兩者分配比例不相符合。
    又廖見賢醫師等四人均表示渠等並未訂立書面合約書，亦未有出資及盈餘分配比
    例之約定，渠等報酬皆係依排定看診次數多寡決定底薪後再按看診量抽成，且未
    曾看過原告提示之執行業務所得分配表及實領表，該二表上之印章亦非渠等所提
    供，上開事證有廖君等四人之談話筆錄可稽。綜上，本件合夥執業之合約書、執
    行業務所得分配表及實領表等資料並非由當事人所簽訂，尚難證明有合夥執業之
    事實，從而初查將該診所之所得額全數歸課原告執行業務所得，並無不合。
　　理  由
一、按「稽徵機關進行調查或復查時，納稅義務人應提示有關各種證明所得額之帳簿
    、文據；其未提示者，稽徵機關得依查得之資料或同業利潤標準，核定其所得額
    。」為所得稅法第八十三條第一項所明定。次按「執行業務者聯合執業之合約，
    須載明各執行業務者之姓名、身分證統一編號、戶籍地址、分配盈餘比例及收支
    處理方式等事項，並應於事實發生之年度辦理結算申報時，由代表人檢附聯合執
    業合約書，變更、註銷時亦同。」亦為執行業務所得查核辦法第五條第一項前段
    所規定。
二、本件原告係光良牙醫診所負責人，於八十八年度辦理綜合所得稅結算申報，經被
    告核定執行業務所得八、一六三、四七九元，歸課綜合所得總額八、五一二、七
    三五元，補徵應納稅額二、一○三、二六一元。原告不服，循序提起行政訴訟。
三、原告訴稱：按光良牙醫診所係由原告創辦，嗣後陸續邀集訴外人蔡敦葵、余守正
    、江鴻琛、黃朝雄、蕭江東、林世峰、羅宇偉、王俊凱、林政宏、江耀源、廖見
    賢等醫師加入合夥執業，各醫師以其專業勞務出資入夥，共同經營及分享利潤，
    是該診所非原告獨立經營。又原告及各合夥醫師於辦理綜合所得稅申報時，業依
    執行業務所得查核辦法第五條第一項前段規定檢送聯合執業合約，並按約定分配
    盈餘比例分配及計算各合夥人執行業務所得申報。又該診所之盈餘分配方式係屬
    合夥人間自治事項，如有計算及分配錯誤，亦與合夥經營事實無關，不應全數歸
    課原告執行業務所得，而應依正確比例重新核課各合夥人執行業務所得。再者，
    光良牙醫診所八十七年度以前之歷年執行業務所得，均經被告按合夥經營方式分
    配及核課各合夥醫師執行業務所得，本於相同事實，應相同處理原則，被告卻前
    後年度作不同核課處分，認事用法顯有違誤等語。
四、經查，原告主張其所經營之光良牙醫診所於八十八年間與訴外人蔡敦葵、余守正
    、江鴻琛、黃朝雄、蕭江東、林世峰、羅宇偉、王俊凱、林政宏、江耀源、廖見
    賢等醫師合夥執業，惟依卷附黃朝雄、王俊賢、廖見賢及江耀源醫師等四人之談
    話記錄，黃朝雄稱：「．．．口頭約定，無訂定契約．．．出資比例及盈餘分配
    如何訂定不清楚。」；廖見賢稱：「．．．並未看過此份聯合執業合約書，僅口
    頭約而已，並不知道其上記載之內容為何。」；王俊凱稱：「．．．聯合執業合
    約書上關於醫療設備、店租及一切開銷之合資支出，本人百分之十五．．．本人
    均不知情。」；江耀源稱：「．．．未簽訂任何契約．．．只有年終領取一筆額
    外的獎金，但不清楚是依照何種比例分配。」等語（原處分卷三十八、四十、四
    十一、四十四及五十頁）。又原告稱該診所各醫師以其專業勞務出資，惟原告所
    提出之聯合執行業合約書六份（原處分卷七十九至八十四頁）其上第四條載明：
    「本院所所有醫療設備、店租及一切開銷均為合夥支出．．．。」又各醫師出資
    比例與盈餘比例均相同，如原告於八十八年一月一日所訂立之合約書出資比例為
    百分之十五，盈餘比例亦為百分之十五，按原告經營光良牙醫診所，又有上開各
    名醫師於該診所執業，衡情應有相當場所、醫療設備及配置人員，此部分均須支
    出資金，是上開各醫師如有與原告合夥經營該診所之事實，自有出資比例及盈餘
    比例之問題，是原告所稱各醫師僅以其專業勞務出資，悖於事理，且前後主張矛
    盾。
五、再查，依前述聯合執行業務合約書六份，王俊凱合夥期間為八十八年十一月五日
    至同年十二月三十一日，惟依卷附該診所八十八年度執行業務所得分配表（同卷
    七十二至七十六頁）自同年七月起至十二月止每月均有分配；羅宇偉合夥期間為
    同年七月一日至十月八日，自同年七月起至十一月止每月均有分配；林政宏合夥
    期間為同年十一月五日至十二月三十一日，自同年八月起至十一月止每月均有分
    配；蕭江東合夥期間為同年一月一日至十二月二日，而於十二月間僅有二日合夥
    期間，惟於同年十二月仍受分配三○、○二四元，又其合夥比例於該年度均為百
    分之十四，其同年一月至十月及十二月各月盈餘暫分配款均為二十萬元，而同年
    十一月僅為五萬元；江鴻琛合夥期間為同年一月一日至十一月十五日，於十一月
    間有十五日即半個月合夥期間，惟於該月僅分配二九、一二七元，同年十月以前
    每月均分配在十萬元以上，二者比例並不相當，又其合夥比例於該年度均為百分
    之十二，其同年十月暫分配款為十萬元，而同年十一月合夥半月分配款僅為一萬
    五千元。又查，原告於本件審理中所提出之該診所八十八年度支付合夥人明細表
    ，記載支付王俊凱、羅宇偉、林政宏、林世峰、黃朝雄、蕭江東、江鴻琛、余守
    正、廖見賢、江耀源等醫師該年度之金額依序為一八八、○○九元、二六八、五
    八五元、一八八、○○九元、六○七、六七二元、一、五二六、二三二元、一、
    ○四三、四四九元、八五六、七八三元、六○七、六七二元、六五三、五五四元
    、一八八、○○九元，除江耀源以現金支付外，其他各人均有以匯款及現金方式
    支付，而各次匯款金額與卷附該診所執行業務所得分配表（同卷六十七至七十一
    頁）所載各人每月所實領金額亦不相符，如林世峰二月份實領九九、一四七元，
    而於同月五日、十二日各匯款一九三、二二九元及四二、○○○元。又原告以現
    金支付方面，亦未提出收據及資金流程，且無法與各醫師每月實領金額表對照。
    再者，江耀源與林政宏、王俊凱等三人該年度均支付一八八、○○九元，林政宏
    及王俊凱二人部分均有以匯款及現金，而江耀源部分僅以現金支付；蔡敦葵合夥
    期間為全年，每月均有實領金額，惟僅於同年三月十六日、五月六日、七月廿七
    日及十一月十一日受有匯款；林世峰及余守正二人合夥期間均為同年一月至六月
    ，同年十二月皆有匯款；黃朝雄合夥期間為全年，惟同年十二月並無受匯款；羅
    宇偉合夥期間為同年七月一日至十月八日，同年十二月十日仍受匯款，以上諸節
    ，各醫師應領款與合夥期間不符，均與常情及事理有違。
六、綜上所陳，審酌原告所提出之上述資料，黃朝雄等四人之證詞，均無法證明原告
    所經營之光良牙醫診所，於本年度係由其邀集訴外人蔡敦葵、余守正、江鴻琛、
    黃朝雄、蕭江東、林世峰、羅宇偉、王俊凱、林政宏、江耀源、廖見賢等醫師加
    入合夥執業等情，自難證明有原告合夥執業之事實。按「當事人主張事實須負舉
    證責任，倘其所提出之證據不足為主張事實之證明，自不認其主張之事實為真實
    。」改制前行政法院三十六年度判字第十六號著有判例。本件被告已對原告所主
    張合夥經營診所之資料及事實作相當之查證，如對黃朝雄、王俊凱、廖見賢及江
    耀源醫師等四人之作談話記錄，另對合夥人名冊、分配及所領金額予以對照計算
    等，而仍無法認定原告主張之事實，是被告依首開規定，將該診所之所得額全數
    歸課原告執行業務所得，自屬有據，此亦無違原告指稱之改制前行政法院七十八
    年度判字第一一九五號判決意旨。又納稅義務人每年所得情況並非相同，稅捐稽
    徵單位對於納稅義務人各年之申報資料亦非均逐筆查證，自不得謂納稅義務人以
    往年度之申報資料未經稅捐稽徵機關核實查證，而主張以後年度稅捐稽徵機關均
    應為相同處理，是縱使光良牙醫診所八十七年度以前之歷年執行業務所得，均經
    被告按合夥經營方式分配及核課各合夥醫師執行業務所得之事實，惟本件原告並
    無法證明該診所本年度有合夥執業之情形，被告作不同之認定，並無違行政法上
    之平等原則。另原告與上開王俊凱等醫師均為不同之納稅義務人，且本件被告以
    原告填報之函查申報表及中央健康保險局通報資料核定該診所收入總額已減除必
    要費用而核定原告執行業務所得，王俊凱等醫師本年度如有所得，此為彼等當年
    度應申報綜合所得稅之問題，與原告應繳納之稅捐無涉，亦無原告所稱有重複課
    稅之情形，均併予敘明。
七、從而，本件被告以原告填報之函查申報表及中央健康保險局通報資料核定該診所
    收入總額二八、四七七、二六四元，減除必要費用二○、三一三、七八五元，核
    定執行業務所得八、一六三、四七九元，並無不合。是原處分（復查決定）並無
    違誤，訴願決定予維持，亦無不合，原告訴請均予撤銷，為無理由，應予駁回。
據上論結，本件原告之訴為無理由，依行政訴訟法第一百九十五條第一項後段、第九
十八條第三項前段，判決如主文。
中　　華　　民　　國　　九十三　　　年　　　六　　　　月　　二十三　　　日
                 臺 中 高 等 行 政 法 院   第 四 庭
                                審 判 長 法      官　沈　應　南
                                         法      官　黃　淑　玲
                                         法      官　許　武　峰
右正本證明與原本無異。
如不服本判決，應於判決送達後二十日內向本院提出上訴書狀，其未表明上訴理由者
，應於提起上訴後二十日內向本院提出上訴理由書（須依對造人數附具繕本）；如於
本判決宣示或公告後送達前提起上訴者，應於判決送達後二十日內補提上訴理由書（
須附繕本）。未表明上訴理由者，逕以裁定駁回。
提起上訴應預繳送達用雙掛號郵票三九○元（三十四元及五元郵票各十份)。
中　　華　　民　　國　　九十三　　　年　　　六　　　　月　　二十三　　　日
                                         法院書記官  王  永  慶
